【裁判字號】    89,訴,861
【裁判日期】    890626
【裁判案由】    誣告
【裁判全文】
臺灣板橋地方法院刑事判決                          八十九年度訴字第八六一號
    公  訴  人  臺灣板橋地方法院檢察署檢察官
    被      告  乙○○
                林雅芬  律師
                林峻立  律師
右列被告因誣告案件，經檢察官提起公訴〔八十八年度偵字第二五六一０號〕，本院
判決如左：
    主  文
乙○○無罪。
    理  由
一、公訴意旨如起訴書〔如附件〕。
二、按犯罪事實應依證據認定之，無證據不得推定其犯罪事實，又不能證明被告犯罪
    應諭知無罪之判決，刑事訴訟法第一百五十四條、第三百零一條第一項定有明文
    。又認定犯罪事實應憑積極證據，倘積極證據不足以為不利於被告事實之認定時
    ，即應為有利被告之認定，更不必有何有利之證據，最高法院三十年上字第八一
    六號著有判例，所謂「積極證據足以為不利被告事實之認定」，依據同院七十六
    年臺上字第四九八六號判例意旨，係指據為訴訟上證明之全盤證據資料，在客觀
    上以達於通常一般之人均不致於有所懷疑，而得確信被告確曾犯罪之程度；若未
    達到此一程度，而有合理懷疑之存在時，即無從為被告有罪之確信。公訴人認被
    告涉前開犯嫌，係以告訴人甲○之指訴、專利證書、興田台灣公司變更登記事項
    卡、服務標章註冊證、專利舉發審定書、『大陸地區專利局』外觀設計專利公報
    、『大陸地區商標局』註冊證、『大陸地區專利局專利覆審委員會』無效宣告請
    求審查決定書、興田香港公司註冊資料、興田香港公司與東莞橋光公司合資設立
    新資公司有關資料、興田公司與橋光公司專利及商標代理銷售合約書、橋光公司
    與新資公司銷售合約書、福田公司營業執照、新資公司授權書、橋光公司與福田
    公司代理銷售合同、興田機構與福田公司代理銷售協議書、剪報資料、『廣州市
    公安局刑事警察支隊』呈請搜查報告書、『廣州市公安局』起訴意見書、『廣州
    市人民檢察院』起訴書、興田雜誌節本、『廣東省廣州市中級人民法院』判決書
    、刑事裁定書等影本為據，因認被告乙○○所為，係犯刑法第一百六十九條第一
    項之誣告罪嫌；訊據被告乙○○，供稱：「我在『人民檢察院』只有開一次庭，
    沒有詳細問我，他們〔指告訴人等〕沒有授權書等，我本人有登錄商標權，福田
    沒有商標權，也沒有使用權，可見他們〔指告訴人等〕侵犯我的商標權，我有商
    標權，我沒有誣告」、「有〔向『大陸地區最高人民檢察院』檢舉告訴人等侵害
    商標權〕，我是四月才申請的。」、「『大陸公安局』查很久，後來以脫稅罪辦
    福田公司，我們有去函請『最高人民檢察署〔院〕』給我答覆」、「我在一九九
    五年五月才加入〔香港興田公司〕，我有百分之五的股份，新資公司我完全不知
    情」、「〔爽安康健康器之商標專用權〕是我個人的，如果有人要製造，要經我
    同意。」、「都沒有〔將爽安康健康器之專利、商標專用權授權給橋光公司、新
    資公司〕」、「我也沒有授權富田公司製造爽安康健康器。」、「我有商標權，
    我知道被侵害後，有登報，要他們〔指告訴人等〕知道，結果卻遭起訴。」〔參
    見本院八十九年六月二十一日審判筆錄〕。查：
    〔一〕刑法所定之誣告罪，係「妨害國家審判權」之犯罪〔最高法院十八年度上
          字第三三號判例、十八年度上字第八０九號判例、二十年度上字第五五號
          判例意旨參照〕，所謂「國家審判權」係指我國偵、審機關就政權及治權
          機關統治權所及之「地域」、「人民」等而為司法偵、審之權。就我國政
          權、治權機關統治權不及之他「法域」之『偵、審機關』為告訴，縱所訴
          情節為虛構，亦無從執我國刑法所定誣告罪責相繩。最高法院另著有判例
          謂：「刑法〔舊〕第一百八十條第一項所謂該管公務員，係指中國公務員
          而言，外國公務員當然不包含在內。」〔最高法院二十三年度上字第五四
          一０號判例意旨〕，考其意旨，係指該「外國公務員」既非依我國法律任
          命，非執行我國偵、審公務，即無礙於我國審判權之正當行使，自無成立
          誣告罪餘地。
    〔二〕據『大陸當局』施行之『刑事訴訟法』〔一九七九年七月一日第五屆『全
          國人民代表大會』第二次會議通過、一九七九年七月七日『全國人民代表
          大會常務委員會委員長』令第六號公布、一九八０年一月一日起施行〕第
          三條第一項前段「對刑事案件的偵查、拘留、預審，由公安機關負責。」
          、第三十八條第一項「人民法院、人民檢察院和公安機關根據情況，對被
          告人可以拘傳、取保候審或者監視居住。」、第五十九條第二項前段「公
          安機關、人民檢察院或者人民法院對於控告、檢舉和犯罪人的自首，都應
          當接受。」等酌之，『大陸地區』『廣州市公安局』、『廣州市公安局刑
          事警察支隊』、『人民檢察院』、『人民法院』，均非據我國法律組織之
          機關，工作人員非依我國法律任命之公務員，所行使亦『非』我國偵、審
          機關就政權及治權機關統治權所及之「地域」、「人民」等而為司法偵、
          審之權，『大陸地區』『廣州市公安局』、『廣州市公安局刑事警察支隊
          』、『人民檢察院』、『人民法院』係行使『另一法域』內之『偵、審權
          』。被告乙○○於八十六年八月二十九日向「『廣州市公安局』舉報告訴
          人甲○及劉娟在未取得其授權情況下，擅自委託福田公司福興廠生產其經
          註冊之『爽安康氧氣健康器』商標、專利產品」，固據告訴人甲○指訴〔
          參見八十八年度他字第七九七號卷第五頁、第六頁〕，暨提出『廣州市公
          安局刑事警察支隊』呈請搜查報告書、『廣州市公安局』起訴意見書等足
          佐〔附同上卷第四九頁至第五三頁〕，縱所訴情節為虛構，亦無礙於我國
          審判權之正當行使，自無成立誣告罪餘地。
    〔三〕起訴書引據之專利證書、興田台灣公司變更登記事項卡、服務標章註冊證
          、專利舉發審定書、『大陸地區專利局』外觀設計專利公報、『大陸地區
          商標局』註冊證、『大陸地區專利局專利覆審委員會』無效宣告請求審查
          決定書、興田香港公司註冊資料、興田香港公司與東莞橋光公司合資設立
          新資公司有關資料、興田公司與橋光公司專利及商標代理銷售合約書、橋
          光公司與新資公司銷售合約書、福田公司營業執照、新資公司授權書、橋
          光公司與福田公司代理銷售合同、興田機構與福田公司代理銷售協議書、
          剪報資料、『廣州市人民檢察院』起訴書、興田雜誌節本、『廣東省廣州
          市中級人民法院』判決書、刑事裁定書等影本，不足生被告確有誣告犯嫌
          之確信，此外，復查無其他積極確切之事證足認被告涉誣告犯嫌，當屬不
          能證明被告犯罪，爰依法為無罪之諭知。
據上論斷，應依刑事訴訟法第三百零一條第一項，判決如主文。
本案經檢察官靳開聖到庭執行職務
中      華      民      國      八十九      年     六     月   二十六   日
                                      臺灣板橋地方法院刑事第五庭
                                          法  官  陳  福  來
右正本證明與原本無異。
如不服本判決應於送達後十日內向本院提出上訴狀。
                                          書記官  陳  春  銘
中      華      民國      八十九      年     七     月     一     日


司法院資訊處製作；財團法人民間司法改革基金會備份。
